【裁判字號】    98,訴,1229
【裁判日期】    990428
【裁判案由】    違反槍砲彈藥刀械管制條例等
【裁判全文】
臺灣高雄地方法院刑事判決              98年度訴字第1229號
公  訴  人  臺灣高雄地方法院檢察署檢察官
被      告  丁○○
選任辯護人  莊雯琇律師
上列被告因違反槍砲彈藥刀械管制條例等案件，經檢察官提起公
訴（98年度偵字第3820號），及移送併辦（98年度偵字第6005、
11159、11375號），本院判決如下：
    主  文
丁○○共同犯偽造特種文書罪，處有期徒刑肆月。扣案之偽造「
關正榮」普通小汽車駕駛執照壹張，沒收之；又犯未經許可，持
有可發射子彈具有殺傷力之改造手槍，處有期徒刑肆年陸月，併
科罰金新臺幣拾貳萬元，罰金如易服勞役，以新臺幣壹仟元折算
壹日。扣案具殺傷力之仿HIGH STANDARD 廠雙管改造手槍壹枝（
槍枝管制編號0000000000號）、具殺傷力之仿COLT廠半自動改造
手槍壹枝（槍枝管制編號0000000000號），及子彈壹顆，均沒收
之。應執行有期徒刑肆年捌月，併科罰金新臺幣拾貳萬元，罰金
如易服勞役，以新臺幣壹仟元折算壹日。扣案偽造「關正榮」之
普通小汽車駕駛執照壹張、具殺傷力之仿HIGH STANDARD 廠雙管
改造手槍壹枝（槍枝管制編號0000000000號）、具殺傷力仿COLT
廠半自動改造手槍壹枝（槍枝管制編號0000000000號），及子彈
壹顆，均沒收之。
    事  實
一、丁○○明知其於民國97年10月間，因違反毒品危害防制條例
    及搶奪等案件，經臺灣高雄地方法院檢察署及本院發佈通緝
    在案，竟為掩飾行蹤，遂與綽號「大尾」姓名年籍不詳成年
    男子基於偽造特種文書之犯意聯絡與行為分擔，由丁○○於
    97年11月間，在高雄市○○區○○路旁，提供丁○○本人照
    片、辛○○之年籍資料，及新台幣（下同）5 千元予綽號「
    大尾」之男子後，交由綽號「大尾」之男子以該照片貼在偽
    造「關正榮」（應為辛○○之誤）年籍資料之普通小汽車駕
    駛執照上後交予丁○○使用，足生損害於辛○○及交通監理
    機關對於駕照管理之正確性。
二、另丁○○明知具有殺傷力之改造手槍、子彈，均係槍砲彈藥
    刀械管制條例所公告列管之違禁物，非經主管機關許可不得
    持有，竟出於持有改造手槍、子彈之犯意，自98年1 月5日
    前某日起，未經許可持有具殺傷力之仿HIGH STANDARD 廠雙
    管改造手槍（槍枝管制編號0000000000號）、仿COLT廠半自
    動改造手槍（槍枝管制編號0000000000號）各1 枝，及子彈
    5 顆。嗣於98年1 月5 日下午，丁○○因己○○於97年11月
    18日將丁○○自小客車借予他人使用即未歸還，己○○答應
    給付租金亦未如期支付，丁○○為向己○○催討上開自小客
    車及租金，欲前往己○○位於高雄市○○區○○路601 號3
    樓之1 住處找己○○談判，遂邀友人丙○○先到丁○○位於
    高雄市○○區○○路31號9 樓之租屋處會合後，由丙○○騎
    機車搭載丁○○，途中丁○○即先將其所持有具殺傷力之子
    彈其中2 顆裝入上開具殺傷力之仿HIGH STANDARD 廠雙管改
    造手槍後寄藏於丙○○處（丙○○涉犯寄藏改造手槍、子彈
    之犯行部分，業經本院98年度訴字第522 號判處有期徒刑10
    月，併科罰金5 萬元確定），丁○○則持上揭具殺傷力之仿
    COLT廠半自動改造手槍（槍枝管制編號0000000000號）、不
    具殺傷力之仿COLT廠半自動改造手槍（槍枝管制編號000000
    0000號）各1 枝，及子彈3 顆（經鑑驗擊發試射，其中2 顆
    認具有殺傷力，1 顆不具殺傷力），一同前往己○○住處。
    抵達後，丁○○一見己○○，即手持上揭2 枝改造手槍，喝
    令己○○償還上開車子及租金，丙○○則在一旁警戒，己○○見狀乃將身上現金放置於桌上（涉嫌強制罪之犯行部分，
    由檢察官另行起訴），隨後己○○身旁之友人甲○○、乙○○、庚○○等人見丁○○出手拿取桌上現金，趁機由甲○○
    上前抱住丁○○，乙○○、庚○○則聯手將丁○○手上之2
    枝改造手槍搶下後，交予己○○。隨後丁○○、丙○○、己○○、甲○○等一群人因恐先前爭吵遭人報警前來，遂轉往
    己○○住處對面之原生植物園內談判。嗣於當日17時15分許
    ，警方據報後前往原生植物園，見丙○○、戊○○2 人行跡
    可疑，加以盤查，當場查獲丙○○所攜帶之上開改造手槍1
    枝、子彈2 顆，丁○○等人則趁隙逃逸。己○○返回住處後
    ，因不知如何處理該2 枝改造手槍，遂於同日22時許，將該
    2 枝改造手槍帶往高雄市○○區○○路、勝利路路口附近之
    登山步道藏放，至98年1 月22日始偕同警方前往取出。而警
    方亦循線於98年1 月24日，在高雄市新興區○○○路267 號
    「儂來旅館」302 號房內將丁○○緝獲歸案，並當場扣得偽
    造「關正榮」之普通小汽車駕駛執照1 張、子彈3 顆，及與
    本案犯罪無關之海洛因3 包、甲基安非他命1 包、注射針筒
    3 支、吸食安非他命用之玻璃球2 個、分裝鏟1 支等物。
三、案經高雄市政府警察局苓雅分局報請臺灣高雄地方法院檢察
    署檢察官偵查起訴，及高雄市政府警察局左營分局移請臺灣
    高雄地方法院檢察署檢察官偵查後移送併辦。
    理  由
壹、證據能力部分
一、按被告以外之人於審判外向法官所為之陳述，得為證據，刑
    事訴訟法第159 條之1 第1 項定有明文。本件證人即查獲丙○○之員警賴明亮於本院98年度訴字第522 號案件審理時，
    具結後向法官所為之證述，在其任意陳述之信用性無疑之情
    況下，其證述依法自具有證據能力。
二、按被告以外之人於偵查中向檢察官所為陳述，除顯有不可信
    之情況者外，得為證據，刑事訴訟法第159 條之1 第2 項定
    有明文。本件證人庚○○、乙○○於檢察官偵查中所為之陳
    述，其等未曾提及檢察官在偵查時有不法取供之情形，反對
    其等證述具有證據能力，亦未釋明上開證述有顯不可信之情
    況，依上說明，其等於偵查中之證言自均具有證據能力。
三、按被告以外之人於檢察事務官、司法警察官或司法警察調查
    中所為之陳述，與審判中不符時，其先前之陳述具有較可信
    之特別情況，且為證明犯罪事實存否所必要者，得為證據，
    刑事訴訟法第159 條之2 定有明文。本案證人己○○前於98
    年1 月22日警詢時證稱今日帶警方人員起出的2 枝改造手槍
    ，是與丁○○衝突當天，庚○○、乙○○等人趁機從丁○○
    手上搶下，後來我不知如何處理，所以當日晚上22時左右，
    就將該2 枝改造手槍帶到蓮潭路與勝利路口附近之登山步道
    挖一個洞暫時埋放等語（警3 卷第8 至11頁），事後於本院
    審理時改口證稱事後聽庚○○、乙○○說有將該2 支改造手
    槍還給被告，不確定扣案的2 把改造手槍是否為被告所有（
    本院卷第82至83頁），前後證述內容不一，由於證人己○○
    偕同警方人員起出之該2 把改造手槍並非警方人員在其住處
    搜索扣得，而是己○○遭警查獲時主動向警方人員供出該2
    把改造手槍是被告所有，並偕同警方人員起出，當時被告並
    未在場，自可期待證人為自由從容之陳述，且較難與被告間
    有勾串情事，客觀上其當時陳述具有較可信性。本院審酌證
    人己○○於警詢中之證述較無來自被告同庭在場之壓力，揆
    諸上開說明，其於警詢中所為之陳述，客觀上應具有較可信
    之特別情況，且亦為證明犯罪事實存否所必要，依上揭規定
    ，其於警詢中之證言自有證據能力。
四、被告以外之人於審判中有所在不明而無法傳喚或傳喚不到者
    ，其於檢察事務官、司法警察官或司法警察調查中所為之陳
    述，經證明具有可信之特別情況，且為證明犯罪事實之存否
    所必要者，得為證據，刑事訴訟法第159 條之3 第3 款定有
    明文。本件證人丙○○前於警詢中證稱警方於98年1 月5 日
    17時15分在原生植物園內在伊身上查獲之改造手槍1 枝、子
    彈2 顆，均是被告的等語（警1 卷第4 頁），惟其於本院審
    理時，因案遭通緝致所在不明，到經合法傳、拘仍未到案，
    有送達證書、高雄市政府警察局左營分局報告書可稽（本院
    卷第54、55、133 頁），而證人丙○○之上開證述，係在甫
    遭警方人員當場查獲時所為陳述，並無與被告事後勾串之機
    會，客觀上具有可信之特別情況，且為證明犯罪事實所必要
    ，依上開說明，其於警詢中之證述，應有證據能力。
五、按被告以外之人於審判外之陳述雖不符刑事訴訟法第159 條
    之1 至之4 等4 條之規定，而經當事人於審判程式同意作為
    證據，法院審酌該言詞陳述或書面陳述作成時之情況，認為
    適當者，亦得為證據；當事人、代理人或辯護人於法院調查
    證據時，知有刑事訴訟法第159 條第1 項不得為證據之情形
    ，而未於言詞辯論終結前聲明異議者，視為有前項之同意，
    同法第159 條之5 定有明文。本件證人戊○○、庚○○、乙○○均曾於警詢中為陳述，其等性質雖屬傳聞證據，惟其等
    所為之上開警詢筆錄內容，業經本院審理時予以提示並告以
    要旨，且各經檢察官、辯護人及被告表示意見。被告或辯護
    人已知上述筆錄乃傳聞證據，且均未於言詞辯論終結前對該
    筆錄內容異議，依上開規定，是其等於警詢中之證言應具有
    證據能力。
六、按法院或檢察官得囑託醫院、學校或其他相當之機關、團體
    為鑑定，或審查他人之鑑定，並準用第203 條至第206 條之
    1 之規定；鑑定之經過及其結果，應命鑑定人以言詞或書面
    報告，刑事訴訟法第208 條第1 項前段、第206 條第1 項分
    別定有明文。是經檢察官囑託相當之機關為鑑定後，經鑑定
    人以書面報告其鑑定之結果者，即屬刑事訴訟法第159 條第
    1 項所謂之「法律有規定者」，不受該條項規定「不得作為
    證據」之限制；且刑事訴訟法第208 條第1 項前段對於法院
    或檢察官囑託相當之機關為鑑定之情形，僅規定：「準用第
    203 條至第206 條之1 之規定」，至於刑事訴訟法第202 條
    有關「鑑定人應於鑑定前具結」之規定，則不在準用之列。
    故於法院或檢察官囑託相當之機關為鑑定，而該受囑託機關
    以書面報告鑑定結果之情形，即非屬依法應具結者。是同法
    第158 條之3 有關「證人、鑑定人依法應具結而未具結者，
    其證言或鑑定意見，不得作為證據」之規定，於此時即無適
    用之餘地。本案檢察官將扣案槍、彈逕送內政部警政署刑事
    警察局鑑定，從而該局所為98年2 月2 日刑鑑字第09800028
    77號、98年2 月17日刑鑑字第0980014973號、98年3 月12日
    刑鑑字第0980014936號槍彈鑑定書（98偵1894卷第12至14頁
    、98偵3820卷第11至12頁、98偵3415卷第21至25頁），依前
    揭法律規定，自得作為本案證據。
七、按證人、鑑定人依法應具結而未具結者，其證言或鑑定意見
    ，不得作為證據，刑事訴訟法第158 條之3 定有明文。本件
    檢察官未令證人己○○於陳述前具結而為陳述，且查無依法
    不得令其具結之情形，是上開證人於檢察官偵查中之證言即
    無證據能力。
貳、實體判決理由部分
一、被告丁○○共同偽造特種文書之犯行部分
    訊據被告對於其提供照片、辛○○之年籍資料，及5 千元予
    綽號「大尾」之男子，再由「大尾」將被告照片貼在由綽號
    「大尾」之男子偽造「關正榮」普通小汽車駕駛執照之犯行
    ，坦承不諱（本院卷第225 至226 頁），此外復有扣案偽造
    「關正榮」之普通小汽車駕駛執照1 張、辛○○陳明書、證
    照查詢汽車駕駛人資料各1 紙（98偵3820卷第19、137 頁）
    在卷可證，足認被告上揭自白，核與事實相符，應堪採信。
    是被告共同偽造特種文書之犯行，事證明確，堪以認定。
二、被告丁○○非法持有改造手槍、子彈之犯行部分
    訊據被告供稱伊於98年1 月5 日下午曾與丙○○前往己○○
    住處，欲與己○○談判借車糾紛，並曾當場拿出2 枝槍枝向
    己○○要錢，隨後遭庚○○等人搶下，後來轉往原生植物園
    談判時，警方據報前來，在丙○○身上查獲改造手槍1 枝、
    子彈2 顆，及98年1 月24日遭警緝獲時，在伊投宿房內查扣
    子彈3 顆等語，惟矢口否認非法持有改造手槍、子彈之犯行
    ，並辯稱警方在丙○○身上查獲之改造手槍1 枝、子彈2 顆
    ，及警方在伊投宿房內查扣之子彈3 顆，均是丙○○的，並
    非伊所有，至於案發當天伊在己○○住處所拿的2 枝手槍，
    均是無殺傷力之道具槍，且在離開己○○住處前去原生植物
    園時，庚○○即在電梯口交還伊帶走，隨後丟棄，己○○偕
    同警方取出之槍枝並非伊所有云云。經查：
  (一)警方於98年1 月5 日下午，在丙○○身上查扣之改造手槍1
    枝、子彈2 顆，經送鑑結果，認：(一)送鑑手槍1 枝（槍枝管
    制號碼：0000000000號），認係仿HIGH STANDARD 廠雙管手
    槍製造之槍枝，經檢視槍管暢通，雖槍管前端具一孔洞，惟
    不影響槍枝之擊發功能，仍可供擊發適用子彈使用，認具殺
    傷力；(二)送鑑子彈2 顆，認均係非制式子彈，由金屬彈殼組
    合直徑6.9 ±0.5mm 金屬彈頭而成，採樣1 顆試射，可擊發
    ，認具殺傷力，有內政部警政署98年2 月2 日刑鑑字第0980
    002877號槍彈鑑定書（98偵1894卷第12至14頁）在卷足憑。
    而己○○於98年1 月22日偕同警方人員取出之改造手槍2 枝
    ，經送鑑結果，認：(一)送鑑手槍1 枝（槍枝管制號碼：0000
    000000號），認係改造手槍，由仿COLT廠半自動手槍製造之
    槍枝，換裝土造金屬槍管而成，經檢視槍管彈室內卡住非制
    式金屬彈殼1 顆，後經取出，惟取出過程槍管上螺絲斷裂且
    撞針彈簧嚴重變形，致槍管無法固定於槍身上，撞針無法固
    定呈待擊發狀態供擊發適用子彈使用，依現狀，認不具殺傷
    力；(二)送鑑手槍1 枝（槍枝管制號碼：0000000000號），認
    係改造手槍，由仿COLT廠半自動手槍製造之槍枝，換裝土造
    金屬槍管而成，擊發功能正常可供擊發適用子彈使用，認具
    殺傷力，則有內政部警政署98年3 月12日刑鑑字第09800149
    36號槍彈鑑定書（98偵3415卷第21至25頁）在卷可稽。另警
    方人員於98年1 月24日在被告投宿房內查獲之子彈3 顆，經
    送鑑結果，認：(一)子彈1 顆，係非制式子彈，由金屬彈殼組
    合直徑7.0mm 金屬彈頭而成，經試射，可擊發，認具殺傷力
    ；(二)子彈1 顆，係非制式子彈，由金屬彈殼組合直徑7.0mm
    金屬彈頭而成，經試射，雖可擊發，惟發射動能不足，認不
    具殺傷力；(三)子彈1 顆，係非制式子彈，由金屬彈殼組合直
    徑7.0mm 鋼珠而成，經試射，可擊發，認具殺傷力，有內政
    部警政署98年2 月17日刑鑑字第0980014973號槍彈鑑定書（
    98偵3820卷第11至12頁）在卷足憑。是扣案改造手槍3 枝、
    子彈5 顆，除其中1 枝改造手槍（即槍枝管制號碼：000000
    0000號），因取出過程槍管上螺絲斷裂且撞針彈簧嚴重變形
    ，致槍管無法固定於槍身上，撞針無法固定呈待擊發狀態供
    擊發適用子彈使用，及子彈1 顆因發射動能不足，認不具殺
    傷力外，餘均具殺傷力之事實，應堪認定。
  (二)而警方於98年1 月5 日下午在丙○○身上當場查獲之改造手
    槍1 枝、子彈2 顆，均係被告所有，在案發當日才由被告交
    予丙○○寄藏乙節，業據證人丙○○於警詢中證述在卷（警
    1 卷第4 頁），而丙○○於案發前與被告是好友關係，當天
    又是經被告邀同前往己○○住處，負責在門口把風，協助處
    理被告與己○○間之金錢糾紛，復據被告供述在卷（警4卷
    第3 頁），是丙○○案發當時既與被告是好友關係，衡情應
    無設詞構陷被告之理。況證人丙○○在甫遭警方人員當場查
    獲時，即向員警供稱扣案該把改造手槍（即槍枝管制號碼：
    0000000000號）、子彈2 顆，均是伊朋友丁○○所有乙節，
    業據證人即查獲員警賴明亮於本院98年度訴字第522 號案件
    審理時具結證述在卷（98訴522 卷第27頁），是警方在98年
    1 月5 日下午在丙○○身上查獲之改造槍枝、子彈，係被告
    所有之事實，應堪認定。
  (三)又被告於98年1 月5 日下午在己○○住處，拿出2 枝槍枝喝
    令己○○償還汽車及借用租金時，遭庚○○、乙○○等人搶
    下後乙節，為被告所不爭執（本院卷第234 頁），核與證人
    丙○○、己○○、庚○○、乙○○於警詢中之證述（警1 卷
    第9 頁、警3 卷第9 、17、21頁），證人庚○○、乙○○於
    檢察官偵訊時（98偵6005卷第42、43頁），及證人己○○、
    乙○○、庚○○、甲○○於本院審理時具結證述之內容（本
    院卷第78至79、89、177 、182 頁）相符，應堪認定。而庚○○等人從被告手中搶下槍枝後，即將槍枝交予己○○，並
    無在離開己○○住處時交還被告乙節，復據證人丙○○、乙○○於警詢中證述在卷（警1 卷第12頁、警3 卷第21頁），
    是被告當天在己○○住處拿出喝令己○○交出財物之2 枝槍
    枝，遭庚○○、乙○○等人搶下後，即交由己○○保管，並
    未交還被告之事實，亦堪認定。己○○隨後與被告在原生植
    物園談判返家後，即將該2 枝改造手槍帶往高雄市○○區○○路、勝利路路口附近之登山步道藏放之事實，業據證人己○○於警詢時證述在卷（警3 卷第9 頁），是己○○偕同警
    方在上揭地點取出之2 枝改造手槍，顯係被告當天喝令己○○交出財物時所持有之槍枝，應堪認定。
  (四)被告雖辯稱警方在丙○○身上查獲之改造手槍1 枝、子彈2
    顆，及在伊住處查扣之子彈3 顆，均是丙○○的，並非伊所
    有云云。惟查，案發當天前往己○○住處的目的是欲處理被
    告與己○○間之糾紛，丙○○與己○○彼此間並無金錢糾紛
    ，有無自行攜帶槍、彈到場之必要，即非無疑。而據證人丙○○於警詢中證稱當天與被告一同前往己○○住處時，被告
    原先帶3 枝改造手槍等語（警1 卷第9 頁），佐以丙○○是
    與被告一同前往己○○住處，欲協助被告處理己○○與被告
    間之債務糾紛，在被告擁有3 枝改造手槍、子彈5 顆之情下
    ，被告將其中1 枝改造手槍、子彈2 顆交由同夥丙○○攜帶
    在身上，以加強火力，應符常情。況倘在被告住處遭查獲之
    子彈3 顆為丙○○所有，則被告為何從98年1 月5 日起迄同
    年月24日遭警查獲前，遲未將上揭子彈歸還丙○○。是被告
    空言否認警方人員在丙○○身上查獲之改造手槍1 把、子彈
    2 顆，及在伊投宿房內查扣之子彈3 顆，均非伊所有云云，
    顯不值採。證人甲○○雖於本院審理時證稱在原生植物園時
    未看到被告將槍、彈交予丙○○等語。惟查，被告於本院審
    理時供稱是在前往己○○住處途中，幫丙○○持有的手槍裝
    填子彈（本院卷第228 頁），顯見被告是在與丙○○前往己○○住處途中，即將槍枝裝妥子彈2 顆後交予丙○○保管、
    攜帶，並非在離開己○○住處轉往原生植物園時才將前揭槍
    、彈拿給丙○○，是上揭證人甲○○之證述，尚難遽為被告
    有利之認定。
  (五)被告另辯稱伊當天帶到己○○住處的槍枝是道具槍云云。惟
    查，被告於本院審理時供稱伊知道己○○因為在賣毒品，所
    以平時有帶槍枝防身等語（本院卷第237 頁），顯見被告前
    往找己○○處理彼此間之金錢糾紛前，既然事先知道己○○
    有隨身攜帶槍枝防身，豈有僅攜帶2 枝道具槍即斗膽前往要
    債之理。況被告到己○○住處後，一言不合即將所攜帶之2
    枝改造手槍掏出，喝令己○○交出財物乙節，業據證人己○○於警詢及本院審理時具結證述在卷（警3 卷第9 頁、本院
    卷第78頁），倘被告當天隨身所攜帶的僅是2 枝無殺傷力之
    道具槍，在對方有己○○、庚○○、乙○○、甲○○等多人
    在場之情下，豈膽敢貿然掏出道具槍威嚇對方交出財物之理
    。
  (六)又被告辯稱當天下樓前庚○○就將槍枝還給伊，隨後伊就加
    以丟棄云云，證人庚○○亦附和其詞在檢察官訊問及本院審
    理時改稱有將槍枝還給被告云云，證人己○○於本院審理時
    改稱不知當天事後在他家發現之槍枝是否為被告所有云云。
    惟查，庚○○、乙○○等人從被告手上搶下槍枝後，即將槍
    枝交於己○○保管，並未交還被告乙節，業據證人丙○○、
    乙○○警詢時證述在卷（警1 卷第12頁、警3 卷第21頁），
    而證人庚○○於警詢中亦未證稱有將所槍得之槍枝交還被告
    （警3 卷第16至19頁），是被告辯稱庚○○有在下樓前將槍
    枝歸還伊云云，是否屬實，即非無疑。況據證人己○○於警
    詢時證稱庚○○等人搶下槍枝時，該2 枝手槍彈匣遭被告搶
    走（警3 卷第9 頁），核與扣案之2 枝改造手槍均無彈匣乙
    節相符，是以當時被告與己○○間之糾紛尚未解決，而約定
    轉往原生植物園內繼續談判，而槍枝彈匣亦在被告手上之情
    下，衡情庚○○應無可能不顧危險逕將冒險搶得之槍枝，交
    還被告之理。是被告辯稱庚○○有將槍枝還伊，及證人庚○○亦附和被告辯詞，改稱有將槍枝還給被告云云，顯與事實
    不符，自難採信。另案發當天除被告攜帶2 枝槍枝到己○○
    住處，隨後遭庚○○、乙○○等人聯手搶下外，在己○○住
    處並無其他人有取出槍枝後遭搶下之行為，是證人己○○於
    本院審理時改稱該2 枝槍枝為何人所有云云，顯屬事後迴護
    被告之詞，難以令人採信。另據被告於本院審理時供稱道具
    槍1 枝價值5900元（本院卷第230 頁），價值不斐，而被告
    當時因案遭通緝，經濟情況應不寬裕，衡情應無將如此貴重
    之道具槍輕易丟棄之理。是被告辯稱伊已將庚○○交還之道
    具槍丟棄，己○○偕同警方取出之槍枝，並非伊所有云云，
    亦與常情不符，難以令人採信。
  (七)此外復有高雄市政府左營分局扣押筆錄（警1 卷第29至33頁
    ）、高雄市政府警察局槍枝初步檢視報告表（警1 卷第34至
    37頁）、查獲及扣案槍枝照片7 幀（警1 卷第43至44頁）、
    高雄市政府警察局苓雅分局搜索、扣押筆錄（警2 卷第13至
    17、19至23頁）、自願受搜索同意書（警2 卷第18頁）、查
    獲照片8 幀（警2 卷第24至27頁）、高雄市政府警察局刑警
    大隊扣押筆錄及扣押物品目錄表（警3 卷第24至29頁）、查
    獲槍枝照片2 幀（警3 卷第41頁）等在卷可稽。
  (八)是被告上揭所辯，均不足採，本件被告非法持有改造手槍、
    子彈之犯行，事證明確，堪以認定，應依法論科。
三、核被告就犯罪事實欄一部分所為，係犯刑法第212 條之偽造
    特種文書罪。按刑法上所謂變造文書，係指無制作權者，就
    他人所制作之真正文書，加以改造而變更其內容而言，亦即
    不變更原有文書之本質，僅就文書之內容有所更改者是。若
    變更其本質，使之發生完全相反之效用者，則屬偽造而非變
    造（最高法院74年度台上字第4086號判決要旨參照）。本件
    被告提供本人照片、辛○○身份資料，及5 千元予綽號「大
    尾」之男子，由綽號「大尾」之男子製作「關正榮」之普通
    小汽車駕照之行為，並非僅就他人所制作之真正文書，加以
    改造而變更其內容而已，是依照上開說明應屬偽造而非變造
    ，公訴意旨認上揭行為係犯變造特種文書罪，容有誤會，惟
    2 罪係同一法條，無庸變更起訴法條。又被告與綽號「大尾
    」之成年男子，就偽造特種文書之犯行，有犯意聯絡及行為
    分攤，應論以共同正犯。而被告就犯罪事實二部分所為，係
    犯槍砲彈藥刀械管制條例第8 條第4 項之非法持有改造手槍
    罪、同條例第12條第4 項之非法持有子彈罪。被告一行為同
    時觸犯非法持有改造手槍罪、非法持有子彈罪，為想像競合
    犯，應從一重之非法持有改造手槍罪論處。另臺灣高雄地方
    法院檢察署以98年度偵字第6005、11159 、11375 號移送併
    案審理被告持有改造手槍1 枝（槍枝管制號碼：0000000000
    號）部分，核與檢察官起訴被告持有改造手槍、子彈之行為
    間，為想像競合犯之裁判上一罪關係，本院自得併予審酌，
    附此敘明。被告所犯偽造特種文書罪、非法持有改造手槍罪
    ，犯意個別，行為互殊，應分論併罰。
四、爰審酌被告為圖逃避檢警追緝，冒用他人身份資料，偽造駕
    照，影響交通監理機關對駕照管理之正確性，且無視於政府
    嚴格管制非法槍枝之政策，擅自持有改造槍枝、子彈，所為
    對社會治安有顯著之潛在危險性，對他人之生命安全構成極
    大之威脅，且犯後否認持有槍枝、子彈之犯行，及前有違反
    槍砲彈藥刀械管制條例案件於法院審理期間，又犯本件犯行
    ，本不宜寬貸，惟念其犯後坦承偽造駕照之犯行，態度尚可
    ，及與被害人己○○間有金錢糾紛，為求追討債務遂持槍威
    嚇被害人等一切情狀，分別量處如主文所示之刑，並定其應
    執行之刑如主文，及諭知罰金部分易服勞役之折算標準，以
    資懲儆。
五、末查，扣案偽造「關正榮」之普通小汽車駕駛執照1 張，係
    被告所有，業據被告供述在卷（警2 卷第3 頁），且係被告
    因犯罪所生之物，應依刑法第38條第1 項第3 款宣告沒收之
    。又扣案之改造手槍2 枝（槍枝管制號碼：0000000000號、
    0000000000號）、子彈1 顆，均具有殺傷力，已如前述，自
    係槍砲彈藥刀械管制條例第4 條第1 項第1 款、第2 款所定
    之槍砲、彈藥，即屬違禁物，不問屬於犯人與否，應均依刑
    法第38條第1 項第1 款規定宣告沒收。另扣案子彈3 顆，因
    送驗時經試射完畢，其結構已不完整，非屬違禁物，自不另
    予宣告沒收。至於扣案之改造手槍1 枝（即槍枝管制號碼：
    0000000000號，雖認係仿COLT廠半自動手槍製造之改造槍枝
    ，惟因槍管彈室內卡住非制式金屬彈殼1 顆，後經取出過程
    槍管上螺絲斷裂且撞針彈簧嚴重變形，致槍管無法固定於槍
    身上，撞針無法固定呈待擊發狀態供擊發適用子彈使用）、
    子彈1 顆（經試射，雖可擊發，惟發射動能不足），均認不
    具殺傷力，爰不為沒收之諭知。另扣案被告所有之海洛因3
    包、甲基安非他命1 包、注射針筒3 支、吸食安非他命用之
    玻璃球2 個、分裝鏟1 支，均與本案犯罪事實無關，應由檢
    察官另為適法之處理，附此敘明。
據上論斷，應依刑事訴訟法第299 條第1 項前段，槍砲彈藥刀械
管制條例第8 條第4 項、第12條第4 項，刑法第11條前段、第21
2 條、第28條、第38條第1 項第1 款、第3 款、第42條第3 項、
第55條、第51條第5 款，刑法施行法第1條之1，判決如主文。
本案經檢察官壬○○到庭執行職務。
中    華    民    國    99    年    4     月    28    日
                    刑事第六庭  審判長法  官  李璧君
                                      法  官  鄭峻明
                                      法  官  曾仁勇
以上正本證明與原本無異。
如不服本判決應於收受本判決後10日內向本院提出上訴書狀，並
應敘述具體理由，如未敘述上訴理由者，應於上訴期間屆滿後20
日內補提理由書狀於本院（均須按他造當事人之人數附繕本）「
切勿逕送上級法院」。
中    華    民    國    99    年    4     月    28    日
                                      書記官  王紀芸
附錄本案論罪法條：
槍砲彈藥刀械管制條例第8條第4項
未經許可，持有、寄藏或意圖販賣而陳列第 1 項所列槍枝者，
處3 年以上10年以下有期徒刑，併科新臺幣700 萬元以下罰金。
槍砲彈藥刀械管制條例第12條第4項
未經許可，持有、寄藏或意圖販賣而陳列子彈者，處5 年以下有
期徒刑，併科新台幣300 萬元以下罰金。
中華民國刑法第212條
偽造、變造護照、旅券、免許證、特許證及關於品行、能力服務
或其他相類之證書、介紹書，足以生損害於公眾或他人者，處1
年以下有期徒刑、拘役或3 百元以下罰金。

司法院資訊處製作；財團法人民間司法改革基金會備份。
